【裁判字號】    99,易,1794
【裁判日期】    990827
【裁判案由】    傷害
【裁判全文】
臺灣臺北地方法院刑事判決              99年度易字第1794號
公  訴  人  臺灣臺北地方法院檢察署檢察官
被      告  甲○○
上列被告因傷害案件，經檢察官提起公訴（九十九年度偵字第一
三四六三號），本院判決如下：
    主  文
甲○○傷害人之身體，處拘役拾日，如易科罰金，以新臺幣壹
仟元折算壹日。
    事  實
一、甲○○與乙○○係兄弟，二人為家庭暴力防治法第三條第四
    款所列之家庭成員。甲○○於民國九十九年五月十八日晚間
    九時許，前往乙○○位於臺北市○○區○○街七一號住處一
    樓，二人因祖產問題發生爭執，甲○○竟基於傷害人身體之
    犯意，伸手抓住乙○○衣服領口，並持手機毆打乙○○頭部
    ，復以腳踹乙○○之右下肢，致乙○○受有頭皮、軀幹、右
    側下肢之表淺損傷等傷害。
二、案經乙○○訴由臺北市政府警察局文山第二分局（下稱文山
    二分局）報告臺灣臺北地方法院檢察署檢察官偵查起訴。
    理  由
一、證據之認定：
  (一)被告甲○○於本院審理時固承認其為告訴人乙○○之胞兄，
    有於九十九年五月十八日晚間九時許，前往告訴人位於臺北
    市○○區○○街七一號住處一樓，並因祖產問題與告訴人發
    生爭執之事實，惟否認有何傷害之犯行，辯稱：當天我與告
    訴人有發生爭執，但我沒有動手打告訴人，是告訴人兩手抓
    住我，把我壓在車上，告訴人的女兒拉我頭髮，還把我的左
    眼打到瘀傷，我要伸手拿手機打電話回家，但是拿不到手機
    ，我如何用手機打告訴人云云。並提出臺北市立萬芳醫院（
    下稱萬芳醫院）甲種診斷證明書、文山二分局受理各類案件
    紀錄表、文山二分局景美派出所受理刑事案件報案三聯單、
    臺北市稅捐稽徵處文山分處九十二年十二月十二日北市稽文
    山丙字第０九二六一三六一０００號函、臺北市稅捐稽徵處
    房屋稅課稅明細表、臺北市稅捐稽徵處九十九年房屋稅繳款
    書、臺北市稅捐稽徵處文山分處九十三年度房屋稅繳款書各
    一份為證（本院卷第十八至二十頁及第三三至三六頁參照）
    。
  (二)本院查：
  1.證據能力部分
  (1)茲就被告表示爭執之證據，即證人即告訴人乙○○於警詢及
    檢察官偵訊時所為之證述（偵查卷第六、七頁及第二九、三
    十頁參照），是否具有證據能力，論述如下：
    告訴人於警詢時及檢察官偵訊時所為之證述，為被告以外之
    人於審判外之言詞陳述，依刑事訴訟法第一百五十九條第一
    項之規定，原則上均不具證據能力，惟告訴人於本院九十九
    年七月二十三日審理時，已基於證人地位、經合法具結、並
    在賦予被告對質詰問機會之情形下為證述，則其前開於警詢
    時所為之證述，即因其在本件公判庭至本院作證，而取得證
    據能力；又其於檢察官偵訊時基於證人地位、經合法具結，
    且於檢察官面前所為之證述，亦無顯有不可信之情況，依刑
    事訴訟法第一百五十九條之一第二項之規定，具有證據能力
    。
  (2)至本院認定被告有為本案犯行之其餘證據，因被告及公訴人
    於審判程序時均同意作為證據（本院卷第二八、二九頁參照
    ），本院審酌該等證據作成之情況，亦無違法或不當情事，
    因而認為適當，故該等證據均具備證據能力而得作為證據，
    合先敘明。
  2.被告與告訴人為兄弟關係，且被告於九十九年五月十八日晚
    間九時許，確實有前往告訴人位於臺北市○○區○○街七一
    號住處一樓，因祖產問題與告訴人發生爭執之事實，為被告
    所是認，且據證人即告訴人證述屬實（偵查卷第六頁及第三
    十頁參照），首堪認定。
  3.告訴人於本院審理時證稱：被告於案發當天晚上到我家，向
    一樓房客的店員丙○○說叫我下來，我女兒林美智陪同我一
    同下到一樓的店內，被告立刻伸手抓住我的衣服領口，用手
    機敲我的頭，還用腳踢我的右腳，我女兒一直勸被告不要打
    ，但被告一直抓住我的衣服領口，我不好意思打擾到一樓店
    家的生意，就把被告推到店外，被告還是一直拿手機敲我，
    過了差不多十分鐘，警察到達現場，被告才放開我，沒有繼
    續打我，當天晚上九點多、十點左右去就醫，發現我受有頭
    皮、軀幹、右側下肢之表淺損傷，軀幹的表淺損傷就是被告
    抓住我的衣服領口，而抓傷我的胸口等語屬實（本院卷第二
    五、二六頁參照）。證人丙○○亦證稱：當天晚上被告來我
    們店裡，一進來就大吼大叫，在門口說房子是他的，地是他
    的，我就過去問他要幹什麼，他說要找房東，我就趕快打電
    話跟林美智說，過沒有多久，林美智與乙○○就一起下來，
    被告就抓住告訴人的衣服領口，林美智怕把我們店裡的東西
    弄亂，就過去勸架，他們就到店門口去，我有看到被告拿手
    機打告訴人的頭，但是店門口有花車擋住，所以只能看到被
    告與告訴人的上半身，因為被告在這之前來我們店裡三、四
    次，就罵、唸說店是他的，所以我在他們衝突未發生前就已
    經先報警，被告約打了十至二十分鐘，警察才過來，警察來
    的時候，被告才停止與告訴人拉扯等語屬實（本院卷第二六
    頁反面至第二八頁參照）。由告訴人自警詢、檢察官偵查中
    至本院審理時，就被告於上開時地毆打其之過程，證述均前
    後一致，且與證人丙○○所證被告與告訴人發生爭執進而毆
    打告訴人之過程，互核相符，足證被告於上開時地確實有毆
    打告訴人之行為甚明。
  4.而告訴人遭被告毆打後，於當天晚上即前往臺北市立萬芳醫
    院，經醫師診斷其受有頭皮、軀幹、右側下肢之表淺損傷之
    事實，有萬芳醫院診斷證明書一紙在卷可證（偵查卷第十頁
    參照），足證被告確有於上開時地，以手拉告訴人衣服領口
    ，並以手機毆打告訴人頭部，復以腳踹告訴人右下肢，致告
    訴人受有上述傷害之行為，至為灼然。
  5.被告雖辯稱：當天晚上係其遭林美智與告訴人打傷云云，並
    提出萬芳醫院甲種診斷證明書、文山二分局受理各類案件紀
    錄表、文山二分局景美派出所受理刑事案件報案三聯單各一
    份，以證明其遭林美智與告訴人打傷之情，復提出臺北市稅
    捐稽徵處文山分處九十二年十二月十二日北市稽文山丙字第
    ０九二六一三六一０００號函、臺北市稅捐稽徵處房屋稅課
    稅明細表、臺北市稅捐稽徵處九十九年房屋稅繳款書、臺北
    市稅捐稽徵處文山分處九十三年度房屋稅繳款書各一份，以
    證明其因祖產問題遭毆之情。惟查：
  (1)被告所提出上開文山二分局受理各類案件紀錄表、文山二分
    局景美派出所受理刑事案件報案三聯單，僅能證明被告先後
    於九十九年五月二十日十九時及同年六月三日十七時二十九
    分，前往文山二分局景美派出所報傷害案件，而為警受理之
    事實，又依被告所提出上開診斷證明書，可知被告遲至九十
    九年五月二十日下午二時零一分，始前往臺北市立萬芳醫院
    就診，距離本案案發時間（九十九年五月十八日晚間九時許
    ），已相距近二日，是被告於就診當時所受之左顏面挫瘀傷
    併左眼挫傷（四×四公分）、左肩及肘挫傷併疼痛（十×十
    公分，十×十公分）等傷害，究否於九十九年五月十八日晚
    間九時許所受之傷害？尚非無疑，亦難由上開診斷證明書證
    明該等傷害係何人所為。至被告提出臺北市稅捐稽徵處文山
    分處九十二年十二月十二日北市稽文山丙字第０九二六一三
    六一０００號函、臺北市稅捐稽徵處房屋稅課稅明細表、臺
    北市稅捐稽徵處九十九年房屋稅繳款書、臺北市稅捐稽徵處
    文山分處九十三年度房屋稅繳款書各一份，由上開書證內容
    觀之，僅能證明被告有繳納臺北市○○區○○街七一號房屋
    於八十四年至九十三年及九十九年之房屋稅之情。則由被告
    所提出之上開證據，均不足以證明案發當天告訴人及林美智
    有何毆打被告之行為。
  (2)且查，證人丙○○已於本院審理時證稱：案發當天晚上並沒
    有看到有人毆打被告，林美智與告訴人下樓前就打電話報警
    ，我打電話通知林美智後也打電話報警等語屬實，則林美智
    與告訴人既於與被告發生爭執前即已先行去電報警，即應知
    員警將於短時間內抵達現場，豈有甘冒員警隨時到場之風險
    ，而出手傷害被告之可能？從而，被告所為上開辯解，顯與
    事實及常情均不相符合，難以採信。
  6.綜上所述，被告確實有為如事實一所載之傷害行為，其所為
    上開辯解，均屬事後卸責之詞，不足採信，本件事證明確，
    被告之犯行堪予認定。
二、論罪科刑之法律適用：
  (一)核被告甲○○所為，係犯刑法第二百七十七條第一項之傷害
    罪，雖屬家庭暴力防治法第二條第二項所稱之家庭暴力罪，
    惟因家庭暴力防治法並無罰則規定，故仍應依刑法傷害罪論
    處。
  (二)爰審酌被告與告訴人間為兄弟關係，未能顧及兄弟情誼，而
    為祖產問題，即大打出手為本件傷害犯行，因此對告訴人所
    造成之傷害，及犯罪後迄今仍未能與告訴人達成和解，毫無
    悔意等一切情狀，量處如主文所示之刑，並諭知易科罰金之
    折算標準。
據上論斷，應依刑事訴訟法第二百九十九條第一項前段，刑法第
二百七十七條第一項、第四十一條第一項前段，刑法施行法第一
條之一，判決如主文。
本案經檢察官孫沛琦到庭執行職務。
中    華    民    國    99    年    8     月    27    日
                  刑事第九庭    法  官  林怡秀
以上正本證明與原本無異。
如不服本判決應於收受送達後10日內向本院提出上訴書狀，並應
敘述具體理由；其未敘述上訴理由者，應於上訴期間屆滿後20日
內向本院補提理由書（均須按他造當事人之人數附繕）「切勿逕
送上級法院」。告訴人乙○○對於本判決如有不服，請書具不服
之理由狀，請求檢察官上訴者，其上訴期間之計算係以檢察官收
受判決正本之日期為準。
                                書記官  張汝琪
中    華    民    國    99    年    8     月    27    日
附錄本案論罪科刑法條全文：
中華民國刑法第二百七十七條
傷害人之身體或健康者，處三年以下有期徒刑、拘役或一千元以
下罰金。
犯前項之罪因而致人於死者，處無期徒刑或七年以上有期徒刑；
致重傷者，處三年以上十年以下有期徒刑。

司法院資訊處製作；財團法人民間司法改革基金會備份。
